【裁判字號】    98,上訴,981
【裁判日期】    980924
【裁判案由】    違反護照條例等
【裁判全文】
臺灣高等法院高雄分院刑事判決         98年度上訴字第981號
上  訴  人  臺灣高雄地方法院檢察署檢察官
被      告  甲○○
上列上訴人因被告違反護照條例等案件，不服臺灣高雄地方法院
96年度訴字第2396號中華民國98年1 月6 日第一審判決（起訴案
號：臺灣高雄地方法院檢察署96年度偵緝字第1460、1549號、96
年度偵字第12893 號），提起上訴，本院判決如下：
    主  文
上訴駁回。
    理  由
一、公訴意旨以：被告甲○○於民國93年11月18日前之某日，將
    其自己所有之身分證交付予不詳姓名年籍之成年人，再由該
    不詳姓名年籍之成年人交付予人蛇集團成員林政廷（另案審
    理中），林政廷乃持被告甲○○身分證、不詳大陸人士照片
    ，委由不知情之旅行社業者，向外交部領事事務局高雄辦事
    處申請貼有大陸人士照片之被告甲○○護照，林政廷以此方
    式取得上開護照後，再以快遞寄送之方式轉交該集團在大陸
    之首腦「周老闆」，供大陸人士偷渡美國使用。因認被告甲
    ○○涉犯護照條例第23條第3 項之罪嫌。
二、公訴人認被告甲○○涉犯護照條例第23條第3 項之罪嫌，係
    以被告甲○○之陳述、證人林政廷之證述及被告甲○○之中
    華民國普通護照申請書（護照號碼：000000000 號、發照日
    期93年11月18日），資為論據。
三、訊據被告甲○○否認有將國民身分證交付他人以供冒名申請
    護照之犯行，辯稱其將所有國民身分證放在與男友薛金正同
    居之處所，其與男友薛金正直至96年1 、2 月間始分手，其
    並未將國民身分證交付他人，亦不認識林政廷，不知林政廷
    如何取得其所有國民身分證等語。
四、經查：
    (一)林政廷於93年11月間曾將被告甲○○之國民身分證及大陸
      地區不詳姓名人之照片交付旅行社職員，委由持向外交部
      領事事務局高雄辦事處申請辦理護照，並於93年11月18日
      領得貼有大陸地區不詳姓名人照片之被告甲○○護照（護
      照號碼000000000 號）之事實，業據證人林政廷於原審審
      理中結證在卷 (見原審96訴字2396號卷1 第213 －214 頁
      ），並有外交部領事事務局高雄辦事處96年4 月26日領高
      字第09600002310號 函附被告甲○○中華民國普通護照申
      請書附可稽 (見96偵緝字第1460號卷第20－21頁），固堪
      以認定。
    (二)惟被告甲○○否認有將國民身分證交付他人以供冒名申請
      護照之情，辯稱其將所有國民身分證放在與男友薛金正同
      居之處所，其與男友薛金正直至96年1 、2 月間始分手，
      其並未將國民身分證交付他人，亦不認識林政廷，不知林
      政廷如何取得其所有國民身分證等語；又證人林政廷於偵
      查及原審審理中亦均結證稱不認識被告甲○○，被告甲○
      ○之國民身分證係經由「小陳」之人取得等語 (見96偵緝
      字第1460號卷第17頁、原審96訴字2396號卷1 第213 －21
      4 頁）；是被告甲○○辯稱未將所有國民身分證交付林政
      廷一節，即堪以採信。另衡諸一般常情，國民身分證遭他
      人盜用，或因國民身分證遺失或遭他人竊取，可能之情形
      甚多，亦不得因此即推認被告甲○○有將所有國民身分證
      交付他人。至證人薛金正於偵查中雖結證稱被告甲○○並
      未將國民身分證放在同居處所，同居期間亦未聽聞被告甲
      ○○國民身分證遺失，並未拿取被告甲○○之國民身分證
      等語 (見96偵緝字第1460號卷第26頁）；然參以證人薛金
      正曾持己有之存摺向他人借款，已經證人薛金正於偵查中
      結證在卷 (見96偵緝字第1460號卷第26頁），況被告甲○
      ○所有之國民身分證係在與證人薛金正同居期間及同居處
      所遺失，證人薛金正即屬利害關係人，自無從以證人薛金
      正之上開證述，遽認被告甲○○有將所有國民身分證交付
      他人。另被告甲○○發現國民身分證遺失後，未申請補發
      之情，固經被告甲○○陳述在卷，但被告甲○○有無申請
      補發國民身分證，尚與被告甲○○有無將所有國民身分證
      交付他人並無必然關係，換言之，將所有國民身分證交付
      他人後申請補發者事所多見，故不得以被告甲○○未申請
      補發國民身分證，逕行推論被告甲○○有將所有國民身分
      證交付他人。
    此外，復無其他證據足證被告甲○○將所有國民身分證交付
    他人以供冒名申請護照，被告甲○○之犯罪應屬不能證明。
五、原審因而以不能證明被告甲○○犯罪，而為被告甲○○無罪
    之諭知，核無違誤。檢察官上訴意旨，指摘原判決不當，為
    無理由，應予駁回。
據上論斷，應依刑事訴訟法第368 條，判決如主文。
本案經檢察官李門騫到庭執行職務。
中    華    民    國    98    年    9     月    24    日
                  刑事第八庭    審判長法  官   洪兆隆
                                      法  官   張盛喜
                                      法  官   郭玫利
以上正本證明與原本無異。
如不服本判決應於收受本判決後10日內向本院提出上訴書狀，其
未敘述上訴理由者，並得於提起上訴後10日內向本院補提理由書
狀（均須按他造當事人之人數附繕本）「切勿逕送上級法院」。
中    華    民    國    98    年    9     月    24    日
                                      書記官   楊茱宜


司法院資訊處製作；財團法人民間司法改革基金會備份。
